臺灣高等法院民事判決　　　　　　　　　96年度再易字第68號
再審原告　　甲○○
再審被告　　乙○○
上列當事人間分配表異議之訴事件，再審原告對於中華民國96年
4月11日本院95年度上易字第1021號確定判決提起再審，本院判
決如下：
    主      文
再審之訴駁回。
再審訴訟費用由再審原告負擔。
    理      由
一、本件再審原告起訴主張：(一)二審判決有應於審判期日應調查
    之證據而未予調查之判決違背法令事由，按證據之證明力雖
    屬法院自由判斷之職權，惟其所為之判斷，仍應受經驗法則
    與論理法則之支配，而所謂經驗法則係指吾人基於日常經驗
    所得之定則，並非個人主觀上之推測，故倘證據本身存有瑕
    疵或對於待證事實不足以供證明之資料，而事實審法院仍採
    為判決基礎，則其自由判斷之職權行使，即不得謂非逾越範
    圍，判決自難謂無違背法令，最高法院53年台上字第2067號
    、31年上字第1312號、30年上字第1152號分別著有判例可稽
    。又事實審法院應予調查之證據，不以當事人聲請者為限，
    對於案內一切證據，除認為不必要者外，凡與待證事實有關
    之證據，均應依職權調查，方是發現事實，否則仍難謂無刑
    事訴訟法第373條第10款依法應於審判期日調查之證據而未
    予調查之違背法令。再審被告乙○○自稱向來以現金支付債
    務人，未能提出債務人確有簽收領款之證據，此與社會上一
    般簽收領款習慣有別，社會上付款不論大小金額皆有領款人
    簽章才有付款，況再審被告每次付款自稱數十萬，焉能不請
    債務人簽章領款之理，此有違經驗法則與論理法則。再審原
    告提出比照財政部稽查經驗法則，查明再審被告於放款日93
    年8月2日有資金來源存摺領出放款72萬元之存摺付款證明與
    債務人領款簽收領款證明，93年7月23日有資金來源存摺領
    出放款72萬元之存摺付款證明與債務人領款簽收領款證明，
    93年11月26日有資金來源存摺領出放款60萬元之存摺付款證
    明與債務人領款簽收領款證明，凡此均有應於審判期日調查
    之證據未予調查之違背法令。(二)再按證據雖已調查而其內容
    尚未明瞭者，即與未經調查無異，如遽行判決，仍屬應於審
    判期日調查之證據未予調查，又審理事實之法院，對於案內
    一切證據，除認為不必要者外，均應詳為調查，然後基於調
    查所得之心證以為判斷之基礎，故證據雖已調查，而尚有其
    他必要部分並未調查，仍難遽為被告有利或不利之認定，最
    高法院31年上字第87號、49年台上字第873號分別著有判例
    ，本件再審被告自稱付款三次，為何只有一次借貸契約書，
    與一般銀行或民間借貸每次皆有借貸契約書之情形，違反經
    驗及論理法則，二審判決未遑詳細勾稽，即遽為再審被告有
    利之認定，自有應於審判期日調查之證據未予調查之違背法
    令。另查再審被告自稱放款三次，如真如其事，依財政部國
    稅局內部傳承經驗法則，放款資金來源付款存摺影本證明及
    債務人簽收領款證明皆在再審被告手中，再審原告焉有此付
    款資金來源及領款證明證據，本案一審有臺灣中小企業銀行
    提供資金來源及領款證明以證明確有放款及交付債務人，再
    審被告未能提出資金來源放款證明及債務人領款證明，無法
    證明再審被告確有放款，再審原告二審所提之借款契約書，
    放款時債務人簽章親自收迄，表示債務人確有借款，訴外人
    吳世容及柯兆璧確有借款領款，借款人如有支票，借款時債
    權人大都要求同時開支票及同金額本票，但本票背面註明，
    支票如有兌現則本票作廢，如此不必等債務人還款，簽發支
    票銀行即可透過交換手續直接在戶頭內領取債務人之存款還
    債，退票時可以本票裁定取得執行名義，但此亦造成再審被
    告一債權變成二倍債權重複申報債權，造成債務人重大損失
    ，二審未能查明再審被告是否重複申報債權，無存摺領取資
    金來源付款證明，事實上只有一筆放款，93年7月23日及8月
    2 日之72萬元債權事實上為同一債權，而同年11月26日之60
    萬元債權如無付款存摺資金來源證明，亦表示再審被告僅有
    一筆債權，而非重複之三次債權，二審未予查明，揆之前揭
    最高法院判例要旨，判決亦屬違背法令。再審原告就分配表
    所載各債權人之債權或分配金額表示不同意而聲明異議，倘
    分配程序尚未終結而執行法院復未依其異議而更正分配表重
    行分配，再審原告似非不得提起分配表異議之訴，最高法院
    86 年台上字第3477號著有判例可稽。爰依民事訴訟法第496
    條第1項第1款提起再審之訴等語。並求為判決：廢棄原確定
    判決。
二、本院未經言詞辯論，再審被告並未提出書狀作何聲明或陳述
    。
三、按對於確定終局判決，如有適用法規顯有錯誤，固得依民事
    訴訟法第496條第1項第1款規定，提起再審之訴。惟所謂「
    適用法規顯有錯誤」係指確定判決違背法規或現存判例解釋
    者為限，不包括漏未斟酌證據及認定事實錯誤之情形在內(
    最高法院57年台上第1091號判例、63年台上字第880號判例
    意旨參照)，另判決理由不備、取捨證據失當、調查證據欠
    週，亦不包括在民事訴訟法496條第l項第l款適用法規顯有
    錯誤之範圍內。查再審原告雖主張確定判決有適用法規顯有
    錯誤情形，惟其所指摘者均為原確定判決對再審被告之債權
    額究有多少之事實認定問題，縱有事實認定有錯誤、漏未審
    酌證據、取捨證據失當情形，依上開判例見解，尚不能認為
    係屬適用法規顯有錯誤，則再審原告依民事訴訟法第496條
    第1項第1款規定提起本件再審，顯無理由，應予駁回，並不
    經言詞辯論為之。
四、據上論結，本件再審之訴顯無理由，依民事訴訟法第502條
    第2項、第78條判決如主文。
中　　華　　民　　國　　96　　年　　5 　　月　　18　　日
                    民事第十三庭
                        審判長法　官　黃嘉烈
　　　　　　  　　　　　      法　官　李媛媛
　　　　　　　  　　　　      法　官  高鳳仙
正本係照原本作成。
不得上訴。
中　　華　　民　　國　　96　　年　　5 　　月　　22　　日
　　　　　　　　　　　　　　　書記官　黃慶霽
